【裁判字號】    98,交聲,478
【裁判日期】    981106
【裁判案由】    違反道路交通管理處罰條例聲明異議
【裁判全文】
臺灣新竹地方法院交通事件裁定         98年度交聲字第478號
移送機關即
原處分機關  交通部公路總局臺中區監理所南投監理站
異  議  人
即受處分人  甲○○
上列受處分人因違反道路交通管理處罰條例案件，對於交通部公
路總局臺中區監理所南投監理站中華民國98年5 月22日所為之處
分（原處分案號：投監四裁字第裁65-F00000000號），聲明異議
，經臺灣南投地方法院移送本院，本院裁定如下：
    主  文
異議駁回。
    理  由
一、按行車速度，依速限標誌或標線之規定，無速限標誌或標線
    者，行車時速不得超過50公里，道路交通安全規則第93條第
    1項第1款定有明文。次按汽車駕駛人，行車速度，超過規定
    之最高時速，或低於規定之最低時速，除有第43條第1項第2
    款情形外，處新臺幣1,200元以上2,400元以下罰鍰；汽車駕
    駛人有前開規定之情形者，並予記違規點數1點，道路交通
    管理處罰條例第40條、第63條第1項第1款亦分別定有明文。
二、原處分意旨略以：異議人即受處分人甲○○所有之車牌號碼
    DH-3623 號自用小客車，於民國97年7 月21日上午8 時32分
    許，行經苗栗縣台13線52.6公里處，經警以測速照相儀器偵
    測時速達73公里，超速13公里，遂以苗縣警交字第F0000000
    0 號違規單舉發之。原處分機關認受處分人有上開違規行為
    ，乃依道路交通管理處罰條例第40條、第63條第1項 第1 款
    （原裁決書漏載第1 款）及違反道路交通管理事件統一裁罰
    基準及處理細則所訂之違反道路交通管理事件統一裁罰基準
    表之規定，裁處受處分人新臺幣（下同）2,200 元罰鍰，並
    記違規點數1 點。
三、異議人聲明異議意旨略以：異議人沒有收到以郵件送達罰單
    ，致使本件逾期未繳罰鍰而遭加倍處罰，異議人實難接受，
    本件並非當場舉發，無法得知何時違規，竹東郵局答覆掛號
    信已送達，明顯有偽造文書之疑，本人之前曾收到其他掛號
    信件通知書，只有1 份置於信箱，從未看到黏貼於住所門首
    的那1 份，何來有2 份？又常見到郵局人員將其他人之信件
    投入本人家中信箱，由此可見郵局投遞系統出了問題，若本
    人有收到掛號信件通知書，沒有理由不去領取，又本人及家
    人都在新竹上班，97年5 月份至98年5 月份未出遠門或出國
    ，家中也有人在，不可能延誤收件。另苗栗縣警察局98 年5
    月8 日以苗警交字第0980018504號函另將其他人之姓名、住
    址、車號一併函覆本人，疑有洩漏個人資料之嫌。爰依法聲
    明異議。
四、經查：
（一）按處理違反道路交通管理事件，有關文書送達之程序，依
      行政程序法之規定，此據違反道路交通管理事件統一裁罰
      基準及處理細則第5 條定有明文。而行政程序法第72條第
      1 項前段規定：「送達，於應受送達人之住居所、事務所
      或營業所為之」；同法第73條第1 項規定：「於應送達處
      所不獲會晤應受送達人時，得將文書付與有辨別事理能力
      之同居人、受僱人或應送達處所之接收郵件人員」，及同
      法第74條第1 項亦規定：「送達，不能依前二條規定為之
      者，得將文書寄存送達地之地方自治或警察機關，並作送
      達通知書兩份，一份黏貼於應受送達人住居所、事務所、
      營業所或其就業處所門首，另一份交由鄰居轉交或置於該
      送達處所信箱或其他適當位置，以為送達」、第2 項：「
      前項情形，由郵政機關為送達者，得將文書寄存於送達地
      之郵政機關」。另按行政機關依行政程序法而為文書之送
      達，專依該法律之規定，且該法並無準用民事訴訟法或刑
      事訴訟法關於寄存送達自寄存之日起10日生效規定之規定
      ，是文書合法寄存送達後，當自寄存之日起即時生效，並
      非於寄存之日起算10日生效，或自受送達人實際領取文書
      之日起生效（臺灣高等法院97年法律座談會第42、43號提
      案研討結果亦同此意見，最高行政法院97年度裁字第4898
      號、第3974號裁定意旨亦可參照），故行政機關或郵政機
      關依行政程序法第74條第1 項規定為送達者，如於應受送
      達處所確已完成文書寄存於送達地之地方自治、警察機關
      或郵政機關（限郵務人員送達適用），並製作送達通知書
      二份，一份黏貼於送達處所之門首，另一份交由鄰居轉交
      或置於送達處所信箱或其他適當位置時，無論應受送達人
      實際上於何時受領文書，均以寄存生效時發生送達效力。
（二）異議人於前揭時、地，駕駛上開車號自小客車，經警逕行
      製單舉發有超速13公里，未滿20公里之事實，有苗栗縣警
      察局98年9 月29日苗警交字第0980040239號函暨所附採證
      照片1 紙、苗栗縣警察局苗縣警交字第F00000000 號舉發
      違反道路交通管理事件通知單1 紙附卷可憑（見本院卷第
      9 至12頁），是異議人確有上開交通違規行為，堪予認定
      。至異議人雖以前詞置辯，然本件舉發通知單，業經舉發
      單位向異議人位在新竹縣竹東鎮○○路○段36號2 樓之戶
      籍地送達，因未獲會晤本人，亦無受領文書之同居人、受
      雇人或應受送達處所接收郵件人員，而寄存於送達地之郵
      政機關，並作送達通知書2 份，1 份黏貼於應受送達人門
      首，1 份置於該受送達處所信箱或其他適當位置，以為送
      達等情，有苗栗縣警察局98年5 月8 日苗警交字第098001
      8504號函暨所附中華民國交寄大宗郵件掛號函件存根、苗
      栗縣警察局送達證書影本1 紙在卷可佐（見交通部公路總
      局臺中區監理所南投監理站甲○○君違反道路交通管理事
      件案卷第9 至11 頁） ，且異議人於新竹區監理所交通違
      規案件陳述單及聲請異議狀上之住址該欄均記載上開新竹
      縣竹東鎮○○路○段36 號2樓之址，有異議人所提出之新
      竹區監理所交通違規案件陳述單、刑事聲請異議狀紙各1
      份在卷可稽（見交通部公路總局臺中區監理所南投監理站
      甲○○君違反道路交通管理事件案卷第6 頁反面至第7 頁
      、臺灣南投地方法院98年度審交聲字第405 號卷第4 頁）
      ，則本件舉發通知單所投遞之處所自係異議人得收受行政
      文書之處所無誤，是揆諸前開說明，舉發機關確已合法送
      達舉發通知單予異議人，而於寄存送達當日生法律上送達
      之效力，況衡以郵政機關係經常對外處理大量郵務之送達
      機關，有一定監督機制，所為送達郵件業務程序應係客觀
      而難以作假，且郵政機關與異議人當無嫌隙，亦不至憑空
      捏造上開送達之文書，且復無其他證據可資證明上開舉發
      通知單之郵務送達通知書遭他人竊取或遺失。從而，揆諸
      上開說明，該舉發單已生合法寄存送達之效力。故本件舉
      發通知單之送達程序合法並無瑕疵，異議人未於舉發通知
      單上所載應到案日期前（即97年9 月7 日前）提出申訴，
      且逾越應到案期限60日以上未繳納罰鍰，原處分機關依違
      反道路交通管理事件統一裁罰基準表規定，在法定罰鍰範
      圍內逕行裁決處罰科以最高額罰鍰，洵屬有據。
（三）至異議人另辯稱：苗栗縣警察局98年5 月8 日以苗警交字
      第0980018504號函文所檢附之中華民國交寄大宗郵件掛號
      函件存根，另將其他人之姓名、住址、車號一併函覆本人
      ，疑有洩漏他人之個人資料之嫌等語。惟按受處分人，不
      服公路主管機關或警察機關所為之處罰，得於接到裁決書
      之翌日起20日內，向管轄地方法院聲明異議，道路交通管
      理處罰條例第87條定有明文，是地方法院交通法庭處理轄
      區內交通聲明異議案件之對象係公路主管機關或警察機關
      所為之行政處分（即裁決書），亦即在審酌公路主管機關
      或警察機關所為裁決內容是否合法、妥適，而公路主管機
      關或警察機關係就受處分人之違規事實所違反法條予以裁
      罰，因此交通法庭係就公路主管機關或警察機關裁決之違
      規事實、違反法條或裁罰金額是否合法、妥適加以審酌，
      以判斷異議有無理由，至於與公路主管機關或警察機關裁
      決內容無涉之事項，自不在管轄地方法院交通法庭審酌之
      範圍內。而原處分機關所為之上開裁罰，僅係針對異議人
      行車速度是否有超過規定最高時速之違規行為所為之處分
      ，是異議人此部分聲明異議之內容係就原舉發單位之函文
      所檢附之資料是否涉及洩漏他人之個人資料，與原處分機
      關裁決之內容無涉，並非本院處理交通事件所審酌之事項
      ，異議人據以聲明異議，自無理由，附此敘明。
五、綜上所述，異議人確有於前揭時、地駕駛汽車超速違規行駛
    之行為，而異議人逾舉發通知單上所載應到案日期後，始向
    原處分機關提出申訴，原處分機關遂依前揭道路交通管理處
    罰條例第40條、第63條第1 項第1 款（裁決書漏引第1 款）
    、違反道路交通管理事件統一裁罰基準及處理細則第44條第
    1 項暨違反道路交通管理事件統一裁罰基準表之規定，裁處
    異議人2,200 元罰鍰，並記違規點數1 點，經核並無違誤，
    本件異議為無理由，自應予以駁回。
六、據上論斷，應依道路交通案件處理辦法第19條，裁定如主文
    。
中    華    民    國    98    年    11    月    6     日
                  交通法庭法  官  林佑珊
以上正本證明與原本無異。
如不服本裁定，應於裁定送達後5日內向本院提出抗告狀。
中    華    民    國    98    年    11    月    6     日
                          書記官  蕭惠婷


司法院資訊處製作；財團法人民間司法改革基金會備份。
